最高法院刑事判決                              八十八年度台上字第二八四三號
    上  訴  人  甲○○
右上訴人因違反毒品危害防制條例案件，不服台灣高等法院台中分院中華民國八十八
年一月十三日第二審更審判決（八十七年度上更(二)字第一七六號，起訴案號：台灣台
中地方法院檢察署八十五年度偵字第一八三三九、一八九四八、一九三○五、一九四
六九、二○五七八號），提起上訴，本院判決如左：
    主  文
原判決撤銷，發回台灣高等法院台中分院。
    理  由
本件原判決認定上訴人甲○○基於販賣毒品海洛因之概括犯意，自民國八十五年七月
間起至同年十月六日止，在台中市○○路、模範街口、五權南路、昌平路等地，以0
00000000號呼叫器及000000000號行動電話為聯絡工具，先以三點
七公克新台幣（下同）二萬五千元之價格向綽號「阿福」者購入海洛因，經分裝後以
每零點五公克五千元之價格，或每零點三公克三千元之價格售予李宏明施用，前後共
計十二次等情。因將第一審論處上訴人連續販賣毒品累犯罪刑之判決撤銷，改判仍論
處同一罪刑。固非毫無見地。
惟查：(一)被告之自白，須非出於強暴、脅迫、利誘、詐欺或其他不正方法，且與事實
相符者，始得採為證據，如被告之自白，係出於不正方法，並非自由陳述，即其取得
自白之程序，已非適法，則不問自白內容是否確與事實相符，因其非係適法之證據，
不能採為判決之基礎，故審理事實之法院，遇有被告對於自白提出刑求之抗辯時，應
先查明其確非出於刑求而取得，始得採為判斷之依據。卷查上訴人在第一審抗辯其在
警訊之自白，係出於警員之脅迫等情（見一審卷一六三頁），在原審亦抗辯警訊時伊
被用毛巾矇住眼睛，警員騙說調戶口卡片須按指印，筆錄是如此被騙而製作出來，並
不實在，伊未看筆錄云云（見原審更二卷一六、六一頁），則依上揭說明，自應先查
明上訴人之警訊自白確非出於不正方法而取得，始得採為判斷之依據，乃原審採取該
警訊自白作為判決之基礎，竟未予詳查，為必要之論斷，尚難謂與證據法則無違。(二)
刑法第五十七條所列事項，科刑輕重之標準，有罪之判決書，應於理由內記載審酌之
情形，刑事訴訟法第三百十條第三款定有明文。原判決理由雖載稱審酌上訴人之品性
、犯罪之動機、目的、手段及犯罪後之態度等一切情狀云云，然其如此記載，僅為法
律上抽象之一般規定，並未說明各該事項之具體情形，其量刑既無從據以斷定，理由
亦嫌欠備。(三)有罪判決書之記載，不僅應記載犯罪之行為，舉凡與適用法律有關之犯
罪動機、目的、手段、結果等均應依法認定，予以明確記載，方足資為論罪科刑之根
據。原判決事實欄，記載上訴人連續十二次以每零點五公克五千元或每零點三公克三
千元之價格販賣海洛因予李宏明施用，但究竟上訴人每次販賣海洛因若干﹖並未敘明
，亦不足以為適用法律之依據。以上諸端，或為上訴意旨所指摘，或為本院依職權得
調查之事項，應認原判決仍有撤銷發回更審之原因。
據上論結，應依刑事訴訟法第三百九十七條、第四百零一條，判決如主文。
中      華      民      國    八十八    年      六      月      三      日
                              最高法院刑事第九庭
                                  審判長法官  曾  有  田
                                        法官  陳  宗  鎮
                                        法官  劉  介  民
                                        法官  呂  潮  澤
                                        法官  黃  正  興
      右正本證明與原本無異
                                              書  記  官
中      華      民      國    八十八    年      六      月      八      日
